臺灣士林地方法院交通事件裁定　　　　 96年度交聲字第547號
原處分機關　臺北市交通事件裁決所
異　議　人
即受處分人　甲○○
上列異議人因違反道路交通管理處罰條例案件，對於臺北市交通
事件裁決所於民國96年5 月9 日所為之處分（原處分案號：北市
裁四字第裁22-AEU253869號）聲明異議，本院裁定如下：
    主  文
原處分撤銷。
甲○○汽車駕駛人，駕駛汽車經測試檢定酒精濃度超過規定標準
，吊扣駕駛執照壹年。
    理  由
一、原處分意旨略以：異議人即受處分人於民國95年3 月16日凌
    晨3 時14分許，駕駛其所有之車號BCA-895 號重型機車，在
    臺北市大安區○○○路○ 段48號前，為警攔停經測試呼氣酒
    精濃度每公升1.06毫克，經舉發「酒精濃度超過規定標準而
    仍駕車」之違規，故依道路交通管理處罰條例第35條第1 項
    第1 款規定，處異議人罰鍰新臺幣（以下同）45,000元，又
    吊扣駕照1 年之處分已於95年11月21日執行（此部分未據異
    議人提出異議）云云。
二、聲明異議意旨略以：本件違規事實，業經臺灣臺北地方法院
    檢察署檢察官於95年5 月4 日以95年度偵字第8771號為緩起
    訴，處80小時之義務勞務。然本件竟再遭臺北市交通事件裁
    決所裁處45,000元之罰鍰，有違一行為不二罰原則。更況，
    臺北市交通事件裁決所於95年11月28日以北市裁二字第0954
    5166900 號函以「本案既經檢察官裁定緩起訴2 年（自95年
    5 月4 日至97年5 月4 日止），本所同意俟緩起訴期間後再
    行裁罰」，為何又再度來函限期繳納罰鍰等語。
三、按汽車駕駛人駕駛汽車經測試檢定有「酒精濃度超過規定標
    準」情形者，處15,000元以上60,000元以下罰鍰，並當場移
    置保管其車輛及吊扣其駕駛執照1 年，道路交通管理處罰條
    例第35條第1 項第1 款規定甚明。次按汽車駕駛人有本條例
    第35條第1 項之情形者，應接受道路交通安全講習，同條例
    第24條第1 項第2 款定有明文。
四、本院查：
  (一)按行政罰法第26條規定：「一行為同時觸犯刑事法律及違反
    行政法上義務規定者，依刑事法律處罰之。但其行為應處以
    其他種類行政罰或得沒入之物而未經法院宣告沒收者，亦得
    裁處之。前項行為如經不起訴處分或為無罪、免訴、不受理
    、不付審理之裁判確定者，得依違反行政法上義務規定裁處
    之。」此即所謂一行為不二罰之原則。究其立法目的，係因
    一行為同時觸犯刑事法律及違反行政法上義務規定時，由於
    刑罰與行政罰同屬對不法行為之制裁，而刑罰之懲罰作用較
    強，故依刑事法律處罰，即足資警惕時，實無一行為二罰再
    處行政罰之必要，且刑事法律處罰，由法院依法定程序為之
    ，較符正當法律秩序，應予優先適用，職此，因同時觸犯刑
    事法律及違反行政法上義務規定之行為，行政機關得否科以
    與刑罰相類之行政罰處罰，端視該行為之刑事訴追或審判程
    序終局結果而定，在刑事訴追、審判程序尚未終局確定前，
    行政機關自不得逕予裁罰，至於沒入或其他種類行政罰，因
    兼具維護公共秩序之作用，為達行政目的，行政機關仍得併
    予裁處，又此所稱「其他種類行政罰」，係指違反行政法上
    之義務應受「裁罰性」之「不利處分」而言，依行政罰法第
    2 條規定，應包括限制或禁止行為之吊扣證照處分在內。
  (二)次按觸犯刑事法律之犯罪行為，除得經檢察官之起訴，並由
    法院審理後，為有罪科刑、無罪、免訴、不受理、不付審理
    之裁判外，如檢察官認該行為所涉為死刑、無期徒刑或最輕
    本刑3 年以上有期徒刑以外之罪，於參酌刑法第57條所列事
    項及公共利益之維護，認以緩起訴為適當者，得定1 年以上
    3 年以下之緩起訴期間為緩起訴處分，並同時命被告為一定
    之金錢給付，因該金錢給付係附隨於緩起訴處分之負擔，性
    質上並非刑罰，與前開行政罰法第26條所稱一行為不二「罰
    」之要件是否相合？受緩起訴處分之人是否得以其已履行該
    緩起訴處分所命之金錢給付為由，援引上開行政罰法第26
    條之規定，主張就同一行為免受行政罰，固非毫無爭議？但
    因經檢察官為「緩起訴」處分者，於「緩起訴」之猶豫期間
    內，檢察官可對其持續觀察，若認其顯無反省警惕之情或根
    本欠缺反省警惕之能力者，得依職權或依告訴人之聲請，將
    「緩起訴」處分撤銷，並依法追訴，法院則得依審理結果，
    為有罪科刑之裁判，亦即在緩起訴處分之猶豫期間內，刑事
    訴追程序仍未終局確定，此與不起訴處分確定後，刑事訴追
    程序終結，檢察官原則上不得就同一行為再行起訴之法律效
    果迥異，尚不得類推不起訴處分，適用行政罰法第26條第2
    項之規定。故經檢察官諭知緩起訴處分之行為，如同時違反
    行政法上義務之規定，在緩起訴處分於猶豫期間期滿前，因
    刑事訴追程序尚未確定終結，行為人仍有因緩起訴遭撤銷而
    受刑事追訴處罰之可能，此時行政機關若逕行依法行政裁罰
    ，毋寧將使行為人有同時遭受行政處罰及刑事處罰之可能，
    是依行政罰法第26條之立法意旨，在違反行政法上義務之行
    為業經緩起訴處分之情形下，行政機關於緩起訴處分實質確
    定前，應不得先為行政裁罰。
  (三)查異議人於95年3 月16日凌晨3 時14分許，駕駛其所有之車
    號BCA-895 號重型機車，在臺北市大安區○○○路○ 段48號
    前，為警攔停經測試呼氣酒精濃度每公升1.06毫克等情，因
    同時觸犯觸犯刑法第185 條之3 之公共危險罪，經臺灣臺北
    地方法院檢察署檢察官偵查後，認被告自白不諱，並有酒精
    測定值數據單、刑法第185 條之3 案件測試觀察紀錄表及生
    理平衡檢測表等非供述證據，犯罪事實明確，惟符合緩起訴
    之要件，業於95年5 月4 日以95年度偵字第8771號處分緩起
    訴在案，此有緩起訴處分書、臺灣高等法院被告前案紀錄表
    各1 份附卷可參。揆諸前揭說明，本件異議人以其同一酒後
    駕車行為同時觸犯刑事法律及違反行政法上義務，其中刑事
    部分業經檢察官為處分緩起訴確定，因該緩起訴期間尚未屆
    滿，異議人尚未經終局確定無庸受刑事處罰前，基於「一行
    為不二罰」之行政罰原則，自不得依行政規定逕予裁罰。
  (四)至原處分機關，援引交通部95年7 月17日交路字第09500069
    86號函釋，以法務部行政罰法諮詢小組第1 次會議記錄認緩
    起訴乃附帶條件的不起訴處分，亦即是不起訴的一種，當依
    行政罰法第26條第2 項規定辦理。惟按法官依據法律獨立審
    判，憲法第80條載有明文，各機關依其職掌就有關法規為釋
    示之行政命令，法官於審判案件時，固可予以引用，但仍得
    依據法律，表示適當之不同見解，並不受其拘束；司法行政
    機關所發司法行政上之命令，如涉及審判上之法律見解，僅
    供法官參考，法官於審判案件時，亦不受其拘束（司法院大
    法官會議解釋釋字第216 號解釋意旨參照），是前開交通部
    函釋，僅得供本院參考，本院並不受其拘束。況行政罰法為
    行政法中關於行政罰之總則性規定，是道路交通管理處罰條
    例之行政罰亦須遵循行政罰法之規定，其子法道路交通案件
    處理辦法之解釋及適用，更不得違反行政罰法之規定，附此
    敘明。
  (五)綜上所述，原處分機關逕以異議人酒精濃度超過規定標準達
    每公升1.06毫克，對其裁處罰鍰45,000元部分，既有可議之
    處，仍應由本院予以撤銷，並由原處分機關俟上開緩起訴處
    分之終局執行結果，另為適法之處分。至原處分裁處吊扣駕
    駛執照1 年部分，乃裁罰性之不利處分，為達遏止酒後駕車
    之不法行為，維護道路交通用路權人之生命、身體之安全法
    益，依行政罰法第26條第1 項但書之規定，仍得裁處之，從
    而，原處分就此部分之裁罰並無違法或不當，本院自應予以
    審究，並依法自為裁定。
五、綜上所述，原處分機關於受處分人罰鍰45,000元之行政裁罰
    部分，受處分人之異議，為有理由；至原處分機關關於吊扣
    駕駛執照1 年之行政裁罰部分（已於95年11月21日起執行）
    ，於法則無不合。原處分既有不當之處，本院自應撤銷原處
    分，另為適法之處分。
據上論斷，應依道路交通管理處罰條例第87條第2 項，道路交通
案件處理辦法第20條，裁定如主文。
中　　華　　民　　國　　96　　年　　7 　　月　　25　　日
　　　　　　　　　交通法庭法　官　周群翔
以上正本證明與原本無異。
如不服本裁定應於送達後5 日內向本院提出抗告狀。
      　　　　　　　　　　書記官　劉育君
中　　華　　民　　國　　96　　年　　7 　　月　　25　　日
